【裁判字號】    95,訴,6624
【裁判日期】    950630
【裁判案由】    返還信用卡消費貸款
【裁判全文】
臺灣臺北地方法院民事裁定              95年度訴字第6624號
原      告  國泰世華商業銀行股份有限公司
法定代理人  甲○○
被      告  乙○○
上列當事人間請求返還信用卡消費貸款事件，本院裁定如下：
    主  文
本件移送臺灣彰化地方法院。
    理  由
一、按當事人得以合意定第一審管轄法院；第24條之合意管轄，
    如當事人之一造為法人或商人，依其預定用於同類契約之條
    款而成立，按其情形顯失公平者，他造於為本案之言詞辯論
    前，得聲請移送於其管轄法院，民事訴訟法第24條第1項前
    段、第28條第2項前段分別定有明文。其立法意旨，在於當
    事人之一造為法人或商人時，通常占有經濟上之強勢地位，
    如因契約涉訟而須赴被告之住、居所地應訴，無論在組織及
    人員編制上，均尚難稱有重大不便。如法人或商人以預定用
    於同類契約之債務履行地或合意管轄條款，與非法人或商人
    之他造訂立契約時，他造就此類條款表面上雖有締約與否之
    自由，實際上幾無磋商或變更之餘地。則一旦因該契約涉訟
    ，他造即必須遠赴法人或商人以定型化契約所預定之法院應
    訴，在考量應訴之不便，且多所勞費等程序上不利益之情況
    下，經濟上弱勢者往往被迫放棄應訴之機會，如此不僅顯示
    公平，並某程度侵害經濟上弱勢者在憲法上所保障之訴訟權
    ，乃特別明文排除合意管轄規定之適用。是以，定型化契約
    當事人因此爭執涉訟時，如法人或商人據此向合意管轄法院
    起訴，在不影響當事人程序利益及浪費訴訟資源之情況下，
    非法人或商人之他造於為本案之言詞辯論前，得聲請移送於
    其管轄法院。準此，在無其他特別審判籍管轄法院之適用時
    ，法院受理此種移轉管轄之聲請，自應依民事訴訟法第1條
    「以原就被」原則定管轄法院。
二、本件原告固主張依兩造合意訂立之信用卡契約條款第26 條
    、簡易通信貸款契約第13條之約定，合意本院為管轄法院，
    爰向本院起訴請求被告返還信用卡消費貸款等語，惟查，
    本件被告住所地係在彰化縣彰化市○○路163號，此為兩造
    所不爭執，足見被告日常生活作息之地均在彰化縣，於發生
    本件契約紛爭須訴訟時，自以在該處應訴最稱便利。如謂被
    告須受原告單方所擬定條款之約束，勢須為新台幣638,432
    元之訟爭金額（即本件訴訟標的金額），遠赴人生地不熟之
    本院應訴，如此被告在考量勞力、時間及費用等程序上不利
    益之情況下，或須因此放棄應訴之機會。是原告作為一法人
    ，以事先擬定之上開契約書約定本院為管轄法院，即屬顯失
    公平，為保護經濟上弱勢之被告，揆諸前揭規定及說明所示
    ，本件即應排除合意管轄法院規定之適用。兩造間既無其他
    特別審判籍管轄法院規定之適用，依民事訴訟法第1條第1項
    之規定，自應由臺灣彰化地方法院管轄，爰依被告聲請將本
    件移送於該管轄法院。
三、依民事訴訟法第28條第1項，裁定如主文。
中    華    民    國    95    年    6    月    30      日
                  民事第四庭    法  官  陳邦豪
以上正本係照原本作成。
如對本裁定抗告，須於裁定送達後十日之不變期間內，向本院提
出抗告狀。
中    華    民    國    95    年    6    月    30      日
                                書記官  薛德芬


司法院資訊處製作；財團法人民間司法改革基金會備份。
